【裁判字號】    96,簡上,230
【裁判日期】    970313
【裁判案由】    給付管理費
【裁判全文】
臺灣桃園地方法院民事判決             96年度簡上字第230號
上  訴  人  乙○○
被上訴人    有誠意小鎮社區管理委員會
法定代理人  甲○○
上列當事人間請求給付管理費事件，上訴人對於民國96年10月22
日本院桃園簡易庭96年度桃簡字第459 號第一審判決提起上訴，
經本院於民國97年2 月21日言詞辯論終結，判決如下：
    主      文
上訴駁回。
第二審訴訟費用由上訴人負擔。
    事實及理由
一、被上訴人起訴主張：上訴人為桃園縣八德市○○路133 巷2
    弄1 號1 樓房屋所有權人（30.49 坪），即為有誠意小鎮社
    區（下稱系爭社區）內H 棟之區分所有權人，依系爭社區住
    戶管理規約（下稱系爭規約）第17條第5 項就管理費之收取
    標準約定：A 至E 及G 至J 棟，每棟每坪以新台幣（下同）
    35元計算，F 棟以每坪30元計算，K 棟以每坪25元計算，另
    加計停車費用為300 元。準此，上訴人應按月繳納1,367 元
    之管理費。然上訴人自民國94年9 月迄至95年9 月（13個月
    ）欠繳共計1 萬7,771 元之管理費，經被上訴人屢次催討仍
    未繳。依公寓大廈管理條例第10條第2 項、第21條及系爭規
    約第17條規定，求為判決命上訴人給付欠繳之管理費1 萬7,
    771 元等語。並聲明：請求駁回上訴。
二、上訴人則以：(一)系爭社區之管理委員會成立過程不合法，建
    商於91年10月間係以不實之資料，向桃園縣政府報備，被上
    訴人非屬於合法之管理委員會；(二)被上訴人係自行訂定管理
    費之收取標準，未經區分所有權人會議通過；又92年4 月6
    日之區分所有權人會議出席人數，未達公寓大廈管理條例所
    定之法定出席人數，其決議應屬無效；(三)系爭社區可明顯區
    分為如意區（即H 、I 、J 棟建築物）、吉祥區（即A 、B
    、C 、D 棟建築物）二區（另有富貴區不在本次爭訟範圍內
    ），該二區完全獨立，且如意區之主要出入口是在建國路
    167 巷31弄、吉祥區之主要出入口是在建國路91巷28弄，二
    個出入口之警衛室均是空的無人駐守，而社區活動中心之產
    權為吉祥區所有，依吉祥區住戶房地買賣合約書之規定，嗣
    後若經吉祥區之區分所有權人會議或管委會決議，可不同意
    如意區之住戶使用。是被上訴人僅是吉祥區之管理委員會，
    不是上訴人房屋所在之如意區之管理委員會，被上訴人請求
    上訴人支付管理費，顯屬無據云云資為抗辯。並為上訴聲明
    ：原判決廢棄，被上訴人在第一審之訴駁回。
三、本件原審對於被上訴人之請求，判決被上訴人全部勝訴，並
    依職權為假執行之宣告，上訴人全部聲明不服，求為廢棄原
    判決，並駁回被上訴人第一審之訴；被上訴人則求為判決駁
    回上訴。
四、被上訴人主張上訴人為上開建物門牌之房屋所有權人，而系
    爭社區之系爭規約第17條第5 項就管理費之收費標準約定：
    A 至E 及G 至J 棟，每棟每坪以35元計算，F 棟以每坪30元
    計算，K 棟以每坪25元計算。然上訴人欠繳共計1 萬7,771
    元之管理費，經被上訴人屢次催討仍未繳納等情，業據被上
    訴人提出與所述相符之建物登記第2 類謄本、系爭規約、系
    爭社區管理費催告單為證，上訴人對此並不爭執，是被上訴
    人此部分主張堪信為真實。上訴人雖執前詞置辯，然查：
  (一)按區分所有權人會議，由全體區分所有權人組成；公寓大廈
    建築物所有權登記之區分所有權人及其區分所有權比例均達
    3 分之2 以上時，起造人應於6 個月內召集區分所有權人召
    開區分所有權人會議訂定規約，並向地方主管機關報備；公
    寓大廈應成立管理委員會或推選管理負責人，公寓大廈成立
    管理委員會者，應由管理委員互推一人為主任委員，主任委
    員對外代表管理委員會，管理委員會之組織及選任應於規約
    中訂定之；區分所有權人會議之決議除本條例或規約另有規
    定外，應有區分所有權人過半數及其區分所有權比例合計過
    半數之出席，以出席人數過半數及其區分所有權比例過半數
    之同意行之；管理委員會有當事人能力，92年12月31日修正
    前公寓大廈管理條例第25 條 第1 項前段、第26條第1 項、
    第27條第1 項、第2 項、第29 條 第1 項、第35條第1 項分
    別定有明文。又依公寓大廈管理條例施行細則第10條規定，
    公寓大廈管理組織申請報備處理原則由內政部定之。而依內
    政部所制訂之公寓大廈管理組織申請報備處理原則規定，管
    理組織申請時應備齊：申請書表、訂定規約時之全體區分所
    有權人名冊及出席區分所有權人名冊、訂定規約時之區分所
    有權人會議會議紀錄、規約以及公寓大廈或社區區分所有標
    的基本資料向直轄市、縣（市）政府申請備查（可授權鄉、
    鎮、市、區公所受理），而申請案件經查文件齊全者，由受
    理報備機關發給同意報備書。經本院向主管機關桃園縣政府
    調取被上訴人社區申請報備之資料，該府檢送公寓大廈管理
    組織報備證明、有誠意小鎮社區管理委員會申請報備書、公
    寓大廈管理委員會（管理負責人）申請書檢查表附卷，依上
    開申請書檢查表所載之出席區分所有權人會議人數及所有權
    比例、出席區分所有權人會議同意人數、所有權人比例，均
    符合公寓大廈管理條例之相關規定，復有系爭社區區分所有
    權人於91年8 月10日召開之第1 次會議會議記錄在卷可佐，
    足以認定該次區分所有權人會議已達到法定會議及決議人數
    ，且被上訴人已依法定程序向主管機關桃園縣政府完成報備
    並經准予備查無誤。上訴人抗辯被上訴人社區之管理委員會
    成立過程不合法，且建商於91年10月間係以不實之資料向桃
    園縣政府報備，故被上訴人非屬於合法之管理委員會云云，
    除與上開業經查證之事實不符外，且並未能舉證以實其說，
    上訴人之抗辯自難採信。從而，被上訴人主張其業經桃園縣
    政府審查後認合於公寓大廈管理組織申請報備處理原則而同
    意備查，並發給公寓大廈管理組織報備證明，為合法成立之
    管理委員會乙節，應屬可採。
  (二)上訴人又辯以：被上訴人自行訂定管理費之收取標準，未經
    區分所有權人會議通過云云，然查，依系爭規約第16條及第
    17 條 規定，系爭社區之管理費用由各區分所有權人依照區
    分所有權人會議之決議分擔之。又就特定之區分所有建築物
    欲增收其依前條所應負擔之管理費時，應經該區分所有權人
    同意，並經區分所有權人會議決議等情，為兩造所不爭執，
    並有系爭規約1 份在卷。而系爭社區之區分所有權人有於91
    年8 月10日召開第1 次會議，在該次會議記錄中第3 案載明
    ：「案由：訂定本社區管理費收取標準。內容：因管理層面
    所涉問題較為繁複，授權由管理委員會檢討後訂定。決定：
    本案經由出席之區分所有權人一致同意通過」。參以系爭社
    區於92年4 月6 日召開區分所有權人第一次臨時會議，在該
    次臨時會議記錄中第1 件討論案記載之決議內容為：出席人
    員全數通過即日（指92年4 月6 日）起開始繳交管理費。故
    依上述2 份會議記錄以觀，足認系爭社區之區分所有權人會
    議，確有決議將管理費之收取標準委由管理委員會訂定已明
    。上訴人上開所辯，亦與事實不符，難以採信。至於上訴人
    再抗辯92年4 月6 日之區分所有權人會議出席人數未達公寓
    大廈管理條例所定之法定出席人數，其決議應屬無效云云。
    然查，區分所有權人會議之決議係由2 個以上區分所有權人
    意思表示合意而成立之法律行為，對各區分所有權人及住戶
    具同一意義及利害關係，屬共同行為，在效力上，依私法自
    治及契約自由原則，除決議內容有牴觸法律強制、禁止規定
    ，或有違背公共秩序、善良風俗情形外，均應有效，而召集
    會議之過程如有違反法令規定情形，係屬召集程序上之瑕疵
    ，其效力亦應準用民法總則中關於社團總會決議瑕疵之規定
    ，因上訴人無法舉證證明92年4 月6 日區分所有權人會議之
    決議事項，業經依法撤銷，則該次會議所決議之內容，即屬
    合法有效，上訴人指稱該決議無效云云，亦屬無據。準此，
    系爭社區各區分所有權人自92年4 月6 日起，即應依上開管
    理委員會訂立之收取標準繳納管理費甚明。
  (三)上訴人雖又指稱：系爭社區可明顯區分為如意區（即H 、I
    、J 棟建築物）、吉祥區（即A 、B 、C 、D 棟建築物）二
    區，該二區建築完全獨立，且如意區之主要出入口是在建國
    路167 巷31弄、吉祥區之主要出入口是在建國路91巷28弄，
    二個出入口之警衛室均是空的無人駐守，且社區活動中心之
    產權為吉祥區所有，依吉祥區住戶房地買賣合約書之規定，
    嗣後若經吉祥區之區分所有權人會議或管委會決議，可不同
    意如意區之住戶使用，是被上訴人僅是吉祥區之管理委員會
    ，不是上訴人房屋所在之如意區之管理委員會，被上訴人請
    求上訴人支付管理費，顯屬無據云云。惟被上訴人則主張系
    爭社區之管理維護工作，均係由其聘請物業管理公司為統一
    管理維護，範圍涵蓋了上訴人所有房屋在內等語。經查：
  依本件被上訴人所提出而為兩造所不爭執之建物登記第2 類
    謄本、系爭社區之建物平面圖顯示，上訴人所有房屋坐落之
    基地為八塊段508 地號，此1 地號即屬系爭社區之如意區；
    而系爭社區之吉祥區，則坐落基地為八塊段506 地號，而上
    述兩塊基地上之所有房屋，雖有一八米計畫道路隔開，然此
    僅是該2 基地使用同一之八米計畫道路為出入口之事實，無
    論該八米計畫道路是如被上訴人於本院審理時所稱之1 端可
    通，或如上訴人所稱之2 端均可通行，均不會僅因該八米道
    路之存在而否定系爭社區已符合公寓大廈管理條例所稱部分
    共同設施之使用與管理具有整體不可分性之特性；甚且縱認
    上開吉祥區、如意區已由上開八米道路分開，而有獨立性之
    討論空間，然此僅是如意區在未來可否另行申請成立另一管
    理委員會而獨立系爭社區之外之問題，在此之前，系爭管理
    委員會既係由系爭社區區分所有權人（含吉祥區、如意區）
    依上開程序合法成立，並經桃園縣政府審查後認合於公寓大
    廈管理組織申請報備處理原則而同意備查，並發給公寓大廈
    管理組織報備證明，已為合法成立之管理委員會，上訴人既
    仍屬系爭社區之區分所有權人，依法當然須依照社區區分所
    有權人會議決議分攤管理費。
  按公寓大廈管理條例為加強公寓大廈之管理維護、提昇居住
    品質而制定，惟其適用範圍，並不以在構造上或使用上或在
    建造執照設計圖樣標有明確界線得區分為數部分之建築物及
    其基地之公寓大廈為限，如多數各自獨立使用之建築物、公
    寓大廈，其共同設施之使用與管理具有整體不可分性之集居
    地區者，其管理及組織亦得準用管理條例之規定，此觀公寓
    大廈管理條例第1 條、第3 條第1 款、第53條規定自明。系
    爭社區為大社區型態之建築群，上訴人房屋所在之如意區，
    雖由上開八米道路與系爭社區之吉祥區分開，系爭社區內之
    公共設施如：警衛室、社區活動中心、園藝造景等，均供系
    爭社區之全部住戶共同使用，此有前引系爭社區建物平面圖
    可按，系爭社區之共同設施之使用及管理目前仍具有整體不
    可分性，且相關之管理維護工作，事實上亦均係由被上訴人
    聘請物業管理公司為管理維護，範圍亦涵蓋了上訴人所有房
    屋所在之如意區，依公寓大廈管理條例第53條規定，自仍有
    該條例之適用。至上訴人所居住之如意區出入口警衛室雖未
    派人駐守，然被上訴人稱係因如意區出入口並非每個人都可
    以進入，係基於經費之考量，所以沒在如意區之入口派人駐
    守等語，則被上訴人基於社區管理與經費之考量，為上開安
    排尚屬合理，上訴人如認該出入口有派人駐守之必要，自得
    於系爭社區區分所有權人大會時提議討論，尚不得據此即認
    如意區住戶係獨立於系爭社區之區域。又位於吉祥區之社區
    活動中心規約既以約定提供含如意區居民在內之全體社區住
    戶使用，乃屬全體社區住戶使用上不可分之公共設施，該公
    共設施日後用途是否會變更，應依該社區住戶規約或全體區
    分所有權人會議之決議定之，各別住戶之買賣契約僅具有債
    權效力，上訴人前開所辯，亦無足採。
五、綜上所述，被上訴人為合法成立之管理委員會，上訴人復為
    系爭社區之區分所有權人，則上訴人自92年4 月6 日起即應
    依區分所有權人會議之決議給付管理費，而上訴人欠繳自94
    年9 月至95年9 月之管理費即1 萬7,771 元，已逾期未繳之
    管理費均已超過2 期以上，經被上訴人催告均仍未繳納。從
    而，被上訴人依公寓大廈管理條例第21條規定請求上訴人給
    付被上訴人17,771元，及自起訴狀繕本送達翌日（即95年12
    月1 日）起至清償日止，按週年利率百分之5 計算之利息，
    為有理由，應予准許。原判決命上訴人如數給付並依職權宣
    告假執行，於法並無不合。上訴意旨仍執陳詞，指摘原判決
    不當，求予廢棄改判，為無理由，應予駁回。
六、本件事證已臻明確，兩造其餘攻擊及防禦方法及所提出之證
    據，經核與判決之結果均不生影響，本院爰不一一論述，附
    此敘明。
據上論結，本件上訴為無理由，依民事訴訟法第436 條之1 第3
項、第449 條第1 項、第78條，判決如主文。
中    華    民    國    97    年     3    月    13    日
                  民事第一庭    審判長法  官  郭琇玲
                                      法  官  吳爭奇
                                      法  官  陳雪玉
不得上訴。
以上正本與原本無異。
中    華    民    國    97    年    3     月    17    日
                                      書記官  吳瓊英


司法院資訊處製作；財團法人民間司法改革基金會備份。
